【裁判字號】    99,訴,2029
【裁判日期】    990830
【裁判案由】    偽證
【裁判全文】
臺灣臺中地方法院刑事判決              99年度訴字第2029號
公  訴  人  臺灣臺中地方法院檢察署檢察官
被      告  丁○○
            戊○○
            甲○○
上列被告因偽證案件，經檢察官提起公訴（98年度偵字第27886
號），本院判決如下：
    主    文
丁○○、戊○○、甲○○於執行審判職務之公署審判時，證人於
案情有重要關係之事項，供前具結，而為虛偽陳述，均處有期徒
刑伍月。
    犯罪事實
一、丁○○、戊○○為林冠曄之友人，甲○○則為俞勝隆之父親
    。緣俞勝隆、林冠曄【2人為堂兄弟，共同涉犯傷害、毀損
    罪部分，業經本院以98年度易字第206號均分別判處有期徒
    刑4月、3月，定應執行有期徒刑6月（均得易科罰金），俞
    勝隆、林冠曄提起上訴後，經臺灣高等法院臺中分院（下稱
    臺中高分院）以98年上易字第1408號駁回上訴確定，並均已
    易科罰金執行完畢】與丙○○因親戚間糾紛而產生爭執，俞
    勝隆、林冠曄竟夥同10餘名不詳姓名年籍之成年男子，共同
    基於傷害及毀損之犯意聯絡，於民國96年11月1日上午10時
    50分許，由俞勝隆騎乘林冠曄所有車牌號碼PY9-705號重型
    機車搭載林冠曄，及其餘姓名年籍不詳之成年男子亦騎乘機
    車一同前往丙○○位在臺中縣霧峰鄉○○路142-19號之「慶
    興機車行」，以電擊棒、鐵棍及大鎖等物砸毀機車行內之機
    車、物品，並毆打丙○○，致丙○○受有右兩頰、兩前臂、
    右大腿挫擦傷之傷害後，隨即往臺中縣太平市方向逃逸，而
    為臺中縣太平市○○路與吉峰路口台糖加油站前之監視器錄
    得，而循線查獲上情。詎丁○○、戊○○明知林冠曄與丁○○於96年11月1日上午至中午之期間，並沒有前往戊○○住
    處修理機車大燈，而甲○○明知其無法確定俞勝隆於96年11
    月1日上午至金田工業社之工作期間有無離開金田工業社，
    而渠等亦均明知具結作證之證人，依法有據實陳述之義務，
    不得為匿飾增刪之虛偽陳述，丁○○竟為林冠曄製作不在場
    證明，基於偽證之犯意，於98年5月1日，在本院98年度易字
    第206號刑事案件審理時，就案情有重要關係之事項，供前
    具結而虛偽證稱：林冠曄於96年11月1日當天早上大約9時左
    右，到伊家叫伊起床，問伊是否要一起去戊○○家修理機車
    大燈，叫伊陪他去，快到中午伊與林冠曄才離開戊○○家，
    之後在外面吃午餐後，林冠曄就載伊回去了等不實陳述，足
    以影響裁判之結果。戊○○亦為林冠曄製作不在場證明，基
    於偽證之犯意，於98年5月1日，在本院98年度易字第206號
    案件審理時，就案情有重要關係之事項，供前具結而虛偽證
    稱：林冠曄於96年11月1日上午來找伊改大燈，林冠曄是與
    丁○○一起來，改好時已經中午，改大燈的整個經過，林冠
    曄都在場沒有離開等不實陳述，足以影響裁判之結果；甲○○為俞勝隆製作不在場證明，基於偽證之犯意，於98年9 月
    29日，在臺中高分院98年度上易字第140 8號案件審理時，
    就案情有重要關係之事項，供前具結而虛偽證稱：「96 年
    11月1日快中午，我快要下班吃飯時，我姊姊林秀琴去工廠
    找我，她說俞勝隆跟人打架，但當時俞勝隆跟我在一起工作
    沒有離開，她當時也有看到俞勝隆在那裡工作」等不實陳述
    ，足以影響裁判之結果。嗣經本院、臺中高分院審理上開俞
    勝隆、林冠曄前揭傷害等案件後，認定丁○○、戊○○、甲○○等所述與事實顯然不合，而查悉上情。
二、案經臺灣高等法院臺中分院檢察署自動檢舉而函送臺灣臺中
    地方法院檢察署檢察官偵查起訴。
    理    由
一、證據能力之說明
(一)、按被告以外之人於審判外向法官所為之陳述，得為證據，刑
    事訴訟法第159條之1第1項定有明文。其立法意旨在於法官
    面前所為之陳述，因其陳述係在法官面前為之，故不問係其
    他刑事案件之準備程序、審判期日或民事事件或其他訴訟程
    序之陳述，均係在任意陳述之信用性已受確定保障之情況下
    所為，因此該等陳述應得作為證據，最高法院94年度臺上字
    第4397號判決意旨可參。查證人丙○○、莊長錦、林冠曄、
    俞勝隆分別於本院98年度易字第205號刑事案件及臺中高分
    院98年度上易字第1408號刑事案件審理中向法官所為之陳述
    、證人林秀琴、孫菁苹於臺中高分院98年度上易字第1408號
    刑事案件審理中向法官所為之陳述，是在其等任意陳述之信
    用性無疑之情況下，依法自具有證據能力。
(二)、按刑事被告之詰問權，係指訴訟上被告有在審判庭盤詰證人
    之權利；偵查中檢察官訊問證人，旨在蒐集被告犯罪證據，
    以確認被告嫌疑之有無及內容，與審判中透過當事人之攻防
    ，經由詰問程序調查證人以認定事實之性質及目的有別。偵
    查中辯護人僅有在場權及陳述意見權，此觀刑事訴訟法第24
    5條第2項前段之規定甚明，檢察官訊問證人並無必須傳喚被
    告使其得以在場之規定，同法第248條第1項前段雖規定「如
    被告在場者，被告得親自詰問」，亦僅賦予該在場被告於檢
    察官訊問證人時得親自詰問證人之機會而已，被告如不在場
    ，殊難期有親自詰問之可能。此項未經被告詰問之被告以外
    之人於偵查中向檢察官所為之陳述，依刑事訴訟法第159條
    第1項、第159條之1第2項之規定，除顯有不可信之例外情況
    外，原則上為「法律規定得為證據」之傳聞例外，依其文義
    解釋及立法理由之說明，並無限縮於檢察官在偵查中訊問證
    人之程序，應已給予被告或其辯護人對該證人行使反對詰問
    權者，始有證據能力之可言。為保障被告之反對詰問權，並
    與現行法對傳聞例外所建構之證據容許範圍求其平衡，證人
    在偵查中雖未經被告之詰問，倘被告於審判中已經對該證人
    當庭及先前之陳述進行詰問，即已賦予被告對該證人詰問之
    機會，則該證人於偵查中之陳述即屬完足調查之證據，而得
    作為判斷之依據，此有最高法院97年度臺上字第405號判決
    意旨可參。是依上開說明可知，在偵查中訊問證人，被告或
    其辯護人對該證人雖未行使反對詰問權，依刑事訴訟法第15
    9條之1第2項之規定，原則上屬於法律規定為有證據能力之
    傳聞證據，於例外顯有不可信之情況，始否定其得為證據，
    亦即，得為證據之被告以外之人於偵查中向檢察官所為之陳
    述，因其陳述未經被告詰問，應認屬於未經合法調查之證據
    ，但非為無證據能力（此亦有最高法院96年度臺上字第4365
    號、96年度臺上字第3923號判決、97年度臺上字第356號判
    決意旨可參）。查本案證人丙○○、莊長錦、莊瑞珠於偵查
    中之具結證述，並無顯有不可信之情況，且檢察官、被告丁○○、戊○○、甲○○對於上開證人偵查中經具結之證詞，
    均表示沒有意見，同意做為證據使用（見本院卷第23反面、
    24頁），顯見於本院審理中並無欲對上開證人行對質詰問權
    ，自應認上開證人於偵查中之證述，均具有證據能力。
(三)、再按除顯有不可信之情況外，公務員職務上製作之紀錄文書
    、證明文書，得為證據，刑事訴訟法第159條之4第1款定有
    明文。查車牌號碼P9Y-705號重型機車之車籍查詢－基本資
    料詳細畫面1紙，係屬公務員職務上製作之證明文書，並無
    顯有不可信之情形，自得作為證據。
(四)、又按刑事訴訟法第159條之4第2款所稱從事業務之人於業務
    上或通常業務過程所須製作之紀錄文書、證明文書，因係於
    通常業務過程不間斷、有規律而準確之記載，且大部分紀錄
    係完成於業務終了前後，無預見日後可能會被提供作為證據
    之偽造動機，其虛偽之可能性小，除非該等紀錄文書或證明
    文書有顯然不可信之情況，否則有承認其為證據之必要。查
    卷附之霧峰澄清醫院診斷證明書、遠傳電信公司函附門號00
    00000000號雙向通聯紀錄、亞太行動電話資料查詢、中華電
    信資料查詢，係屬從事業務之人於通常業務過程所為之紀錄
    文書，無預見日後可能會被提供作為證據之偽造動機，且無
    其他顯然不可信之情況，依上揭條文規定，自得作為證據。
(五)、再按被告以外之人（包括證人、鑑定人、告訴人、被害人及
    共同被告等）於審判外之陳述，雖不符刑事訴訟法第159條
    之1至之4等之規定，而經當事人於審判程序同意作為證據，
    法院審酌該言詞陳述或書面陳述作成時之情況，認為適當者
    ，亦得為證據；當事人、代理人或辯護人於法院調查證據時
    ，知有刑事訴訟法第159條第1項不得為證據之情形，而未於
    言詞辯論終結前聲明異議者，視為有前項之同意，同法第15
    9條之5定有明文。立法意旨在於傳聞證據未經當事人之反對
    詰問予以核實，原則上先予排除。惟若當事人已放棄反對詰
    問權，於審判程序中表明同意該等傳聞證據可作為證據；或
    於言詞辯論終結前未聲明異議，基於尊重當事人對傳聞證據
    之處分權，及證據資料愈豐富，愈有助於真實發見之理念，
    且強化言詞辯論主義，使訴訟程序得以順暢進行，上開傳聞
    證據亦均具有證據能力。查證人丙○○、莊長錦、林冠曄、
    俞勝隆於警詢之證述及卷附之職務報告書、錄音帶譯文、金
    田工業社負責人孫菁苹出具之工作證明、勞工保險局99年8
    月12日保承資字第09910325820號函及檢附被告甲○○勞工
    保險被保險人投保資料、財政部臺灣省中區國稅局大屯稽徵
    所99年8月12日中區國稅大屯二字第0990030421A號函檢附證
    人俞勝隆96年度綜合所得稅申報資料、財政部臺灣省中區國
    稅局大屯稽徵所99年8月12日中區國稅大屯二字第099003042
    1B號函檢附被告甲○○96年度綜合所得稅申報資料、財政部
    臺灣省中區國稅局99年8月18日第52100 02677號函檢附證人
    俞勝隆於96年度之綜合所得稅核定通知書、財政部臺灣省北
    區國稅局新店稽徵所99年8月19日北區國稅新店二字第09910
    13323號函檢附被告甲○○96年度綜合所得稅結算申報書等
    ，查無符合刑事訴訟法第159條之1至之4之情形，然其內容
    業經本院審理時予以提示並告以要旨，並經檢察官、被告及
    其辯護人表示意見，當事人已知上述證據乃傳聞證據，然表
    示不爭執其證據能力，且同意以之作為證據（見本院卷第30
    頁），本院審酌認為以之作為本案之證據亦屬適當，而有證
    據能力。
(六)、卷附之「慶興機車行」店面毀損照片、證人丙○○傷勢照片
    、監視器翻拍畫面、現場錄影光碟，均係屬機械性紀錄特徵
    並不含有人的供述要素，非屬供述證據，並無傳聞法則之適
    用，而該等證據且與本件犯罪事實具有關聯性，依法自得作
    為證據，而有證據能力。
二、訊據被告丁○○、戊○○、甲○○均矢口否認有何偽證之犯
    行，被告丁○○並辯稱：於96年11月1日上午9點多、10點左
    右，伊確實載證人林冠曄至被告戊○○家中修理機車大燈，
    一直到中午才離開，伊沒有偽證云云；被告戊○○亦辯稱：
    證人林冠曄與被告丁○○確實有到伊家中改大燈，渠等大約
    中午離開，其係往前推算改大燈約花50分至1小時，所以才
    證稱「證人林冠曄是上午到伊家」，伊沒有偽證云云；被告
    甲○○則辯稱：在96年11月1日，證人俞勝隆確實有到金田
    工業社工作，但在中午吃飯之前，約早上9點半至10點間的
    休息時間，伊有看到俞勝隆一次，其他時間伊也不確定證人
    俞勝隆是否有離開公司，伊在臺中高分院審理時證稱「當時
    俞勝隆跟我在一起工作沒有離開」等語，是講錯了，但這應
    該不算偽證云云。惟查：
(一)、證人俞勝隆、林冠曄前因涉嫌於96年11月1日上午10時50分
    許，由證人俞勝隆騎乘證人林冠曄所有之車牌號碼PY9-705
    號重型機車搭載證人林冠曄，並夥同10餘名不詳成年男子，
    前往證人丙○○位在臺中縣霧峰鄉○○路149-19號之「慶興
    機車行」，以電擊棒、鐵棍及大鎖等物砸毀機車行內之機車
    、物品，並毆打證人丙○○，致證人丙○○受有右兩頰、兩
    前臂、右大腿挫擦傷之傷害，報警處理後，經調閱路臺中縣
    霧峰鄉○○路與吉峰路之台糖加油站路口監視器，發現證人
    林冠曄上開重型機車於案發時間，出現於案發地點附近，而
    經證人莊長錦、丙○○之指認證人俞勝隆、林冠曄後，因認
    2人毀損及傷害犯罪嫌疑重大，經臺灣臺中地方法院檢察署
    檢察官以97年度偵字第611、29389號起訴，嗣經本院98年度
    易字第206號刑事案件審理時，證人俞勝隆、林冠曄均否認
    犯行，證人俞勝隆並辯稱：案發當時伊是在金田工業社工作
    云云，並提出金田工業社負責人即證人孫菁苹出具之工作證
    明；證人林冠曄則辯稱：伊與被告丁○○一同至被告戊○○
    家中修理大燈云云，嗣被告丁○○、戊○○於98年5月1日，
    在本院98年度易字第206號刑事案件審理時，分別具結作證
    證稱：證人林冠曄與被告丁○○於案發當日上午確有至被告
    戊○○家中修理大燈等語，惟俱為法院所不採，認證人俞勝
    隆、林冠曄共同毀損及傷害之事證明確，均分別判處有期徒
    刑3月、4月，應執行有期徒刑6月，並均得易科罰金；證人
    俞勝隆、林冠曄不服判決，提起上訴後，被告甲○○則於98
    年9月29日，於臺中高分院98年度上易字第1408號刑事案件
    審理時具結後證稱：案發時證人俞勝隆跟其一起在金田工業
    社工作沒有離開等語，然亦為法院所不採，並駁回證人俞勝
    隆、林冠曄之上訴而確定等情，有本院98年度易字第206號
    刑事案件於98年5月1日之審理筆錄、被告丁○○、戊○○於
    98年5月1日之具結結文、臺中高分院98年度上易字第1408
    案件於98年9月29日之審理筆錄、被告甲○○於98年9月29日
    之具結結文、及上開案件之判決在卷可稽（見本院96年度易
    字第206號卷第19至24頁、39至43頁、臺中高分院98年度上
    易字第1408號卷第26頁、29頁反面、52至53頁）。
(二)、證人俞勝隆、林冠業雖於上開案件中自始均否認有至「慶興
    機車行」毀損及傷害證人丙○○之犯行，然查，在案發之前
    一天晚上10點多，被告甲○○、證人俞勝隆、林洽琦（被告
    甲○○之兄）、林冠曄（林洽琦之子）等人因先前發生被告
    甲○○的姐夫鄭福祿因其女兒鄭芸茲與證人莊長錦之子莊銘
    賢之夫妻糾紛而遭證人莊長錦、丙○○毆打之事，前往證人
    莊長錦位在臺中縣霧峰鄉○○路426巷3之1號住處理論，證
    人俞勝隆、林洽琦、被告甲○○並要證人丙○○出來處理，
    證人林洽琦並揚言：「打電話叫丙○○來這講」、「今天就
    是要談清楚，看到『落』多少人來，今晚喬不好，叫丙○○
    準備好，我一定會去找他」等語，證人俞勝隆亦揚言：「快
    點叫他來，你聽過嗎？我是『國泰的』，我們今天這些人就
    是要跟他喬，今天就是要處理，會來就是沒有在怕」，另被
    告甲○○亦揚稱：「既然你不叫丙○○來，我們就自己處理
    ，叫你姪子丙○○給我準備好，叫他準備好，我會去找他和
    他喬的」等語，事後雙方並不歡而散，有被告甲○○於本院
    陳稱在卷，並有錄音帶譯文附卷可憑（見本院卷第66頁反面
    、97年度偵字第611號卷第51至52頁）。而於翌日上午10時
    50分許，證人丙○○經營之「慶興機車行」果遭10數名男子
    騎乘機車並分持電擊棒、鐵棍及大鎖等物砸毀「慶興機車行
    」內之機車、物品，並毆打證人丙○○成傷後，該10數名男
    子即往太平方向逃逸，嗣警方調閱臺中縣霧峰鄉○○路與吉
    峰路之台糖加油站之監視器，發現於同日10時51分04秒，證
    人林冠曄所有之PY9-705號重型機車出現在畫面中；嗣經調
    取證人林冠曄使用之門號0000000000號行動電話之雙向通聯
    紀錄，於96年11月1日上午10時51分04秒之基地台位置在臺
    中縣霧峰鄉○○路322巷3號4樓頂，即在案發地點附近，證
    人林冠曄並於警詢時自承上開機車後坐著白色上衣、戴白色
    安全帽之人是伊無訛，此亦有職務報告書、監視器翻拍畫面
    、車籍查詢-基本資料詳細畫面、店面毀損照片、受傷照片
    、霧峰澄清醫院診斷證明書、遠傳電信公司函附門號000000
    0000號雙向通聯紀錄及97年2月25日證人林冠曄之警詢筆錄
    在卷可稽（見警卷第7頁、第8頁反面、97年度偵字第611號
    卷第8至10、24頁、59頁、97年度核退字第55號卷第10頁）
    ，而經證人丙○○於偵、審中均證稱：其有看到證人林冠曄
    打其，證人林冠曄確實有到其機車店，另經法院當庭播放案
    發時「慶興機車行」內之錄影光碟，並經證人丙○○當庭指
    認證人林冠曄身著白色上衣、黑色褲子之人等語明確（見97
    年度偵字第611號卷第6頁、89頁、本院97年度易字第206號
    卷第21頁反面）；另證人莊長錦於偵、審中證稱：「在霧峰
    鄉○○路的台糖加油站十字路口看到俞勝隆載林冠曄，我看
    到好幾部機車，距離事發的店一公里多，是因為我姐姐打電
    話給我，我就從家裡衝出來就看到這幾部車」、「那群人裡
    面我有看到被告（俞勝隆、林冠曄）2人，其他人我不認識
    」等語明確（見97年度偵字第611號卷第13頁、本院98年度
    易字第206號卷第28頁）。而核證人丙○○、莊長錦與證人
    俞勝隆、林冠曄均係親戚關係，證人林冠曄在店內毆打證人
    丙○○，與證人丙○○距離甚距，而證人莊長錦前一日晚間
    亦與證人俞勝隆等人發生正面衝突，證人丙○○、莊昌錦應
    無指認錯誤之虞，再者，證人俞勝隆、林冠曄於案發前日晚
    間，與被告甲○○等人前往證人莊長錦住處大聲嗆聲，要求
    要證人丙○○出面處理，並揚言證人丙○○不出來，即要「
    落人」（糾眾之意）去找證人丙○○，渠等對證人丙○○不
    滿之情緒，可想而知，而於翌日上午，證人丙○○經營之「
    慶興機車行」果遭10數名男子持器械搗毀店內機車，並毆打
    證人丙○○成傷，亦與證人林洽琦、俞勝隆等人揚言要「落
    人」（即糾眾）找證人丙○○等情相符；況且，經調取案發
    時間，於案發地點附近之監視器畫面，復拍得證人林冠曄乘
    坐於其P9Y-705號機車後座，並經證人莊長錦指認係由證人
    俞勝隆騎車搭載證人林冠曄等語明確，且證人林冠曄乘坐機
    車時身著白色上衣、黑色長褲，亦核與「慶興機車行」店內
    現場錄影光碟中，經證人丙○○指認之穿著白色上衣、黑色
    長褲之毆打其之林冠曄之人相符，是綜合前情，堪認證人俞
    勝隆、林冠曄於96年11月1日上午10時50分許，確有至「慶
    興機車行」毀損店內機車、物品及傷害證人丙○○之事實無
    訛。
(三)、雖據被告丁○○、戊○○均辯稱：證人林冠曄於96年11月1
    日上午確有與被告丁○○至被告戊○○家中修理機車云云。
    惟查：據證人林冠曄於97年4月9日偵查中先稱：「（96年11
    月1日早上50分你在哪裏？）在霧峰鄉的戊○○朋友家」、
    「（P9Y-705是何人的機車？）我的。當天機車只有我一個
    人騎，我騎到朋友家」、「10點就到我朋友家了，我在那裏
    待到12點左右」等語；然經檢察官提示卷附之監視器翻拍照
    片後，證人林冠曄復改稱：「穿白色衣服是我，是丁○○載
    我去我朋友戊○○的家」等語（見97年度偵字第611號卷第
    13頁），是證人林冠曄於起初先辯稱是其一個人騎車云云，
    所述已有不實。再者，本院99年度易字第206號刑事案件於
    98年5月1日審理中，證人林冠曄於該案以被告身分行主詰問
    時，被告丁○○以證人身分於具結後證稱：「（96年11月1
    日上午你做什麼？）林冠曄當天早上大約9時左右，到我家
    叫我起床，問我是否要一起去戊○○家修理機車大燈，叫我
    陪他去」、「快到中午伊與林冠曄才離開龔俊家」等語，另
    被告戊○○亦於該日審理時，於證人林冠曄以被告身分行主
    詰問時，具結後證稱：「（96年11月1日上午你在哪裏?）在
    家裏」、「（在家裡做什麼？）上午你有來找我，叫我幫你
    改機車大燈，改好已經中午了」、「（這段期間有無做其他
    事情？）就在家裏」、「（我何時離開）約中午」等語，並
    證稱：「（法官問：改大燈的整個經過林冠曄都在場，沒有
    離開？）是的」等語（見本院97年度易字第205卷第19頁、2
    0頁），其目的無非在證明證人林冠曄於96年11月1日上午都
    與被告丁○○一起在被告戊○○家修理大燈，不可能去「慶
    興機車行」滋事。惟查，據被告丁○○於本院準備程序中陳
    稱：「林冠曄說燈不會亮，到戊○○家的目的就是要修大燈
    」等語，然據被告戊○○卻稱：「林冠曄原本車燈就是好的
    ‧‧‧改大燈就是將原本的燈泡換上HID燈」等語；另被告
    丁○○稱：「修理大燈從10點多快到中午，大約快2個小時
    」等語，而被告戊○○卻稱：「裝大燈大約50至1小時」等
    語；又被告丁○○另稱：「我們快離開的時候已經接近中午
    ，還沒有到12點，戊○○的父親還問我們是否要留下來吃飯
    ，當時我、林冠曄、戊○○都在場，我與林冠曄一起說不用
    ，戊○○有問我們說真的不要留下來吃飯嗎」等語，而被告
    戊○○卻稱：「當天我爸爸是否在家，我不清楚，我爸爸當
    天沒有跟我們對話」等語，顯然被告丁○○與戊○○2人關
    於渠等在被告戊○○家中修（或改）大燈經過之陳述已不一
    致，究被告丁○○與證人林冠曄於96年11月1日上午有無至
    被告戊○○修（或改）大燈乙節，即非屬無疑。再據被告丁○○所稱，其係當日上午9點多與證人林冠曄相約，並由其
    騎乘證人林冠曄之P9Y-705號重型機車搭載證人林冠曄至被
    告戊○○家，修理大燈約從上午10點多至中午，修理時間2
    個小時，期間都在被告家中，倘此為真實，何以證人林冠曄
    搭乘其所有之重型機車於當日上午10時51分04秒會出現在臺
    中縣霧峰鄉○○路與吉峰路口，而為監視器所拍得。此經本
    院提示監視器翻拍畫面予被告丁○○，被告丁○○始又稱：
    「（96年11月1日10時51分4秒在臺中縣霧峰鄉○○路監視器
    拍到時，是否已經到了戊○○家？）還沒有」等語（見本院
    卷第64頁），顯見被告丁○○所述其在上午10點多至中午，
    與證人林冠曄都在被告戊○○家中修理機車，時間約2個小
    時云云，應屬不實。此外，依據被告戊○○於本院準備程序
    時陳稱：證人林冠曄到伊家之後有再打一通電話給我，說他
    到了，我就掛掉電話，時間約1、2秒云云，惟據證人林冠曄
    使用之門號0000000000號與被告戊○○使用之門號00000000
    00號、0000000000號於96年11月1日上午之通聯紀錄所示基
    地台位置，均未曾有在被告戊○○之臺中縣霧峰鄉○○路10
    9巷13號住處附近基地台出現之情形，且自96年11月1日中午
    往前推算50分至1小時（即被告戊○○陳述證人林冠曄在其
    家中改大燈之時間）或往前推算2小時（即被告丁○○所陳
    在被告戊○○家中修大燈之時間），非但均未曾在被告戊○○住處基地台出現過，且於96年11月1日上午10時40分10秒
    以前（至前一日晚間22時53分33秒），證人林冠曄使用之上
    開門號通聯之基地台位置一直在臺中縣太平市○○○○路80號
    ，其後，在96年11月1日10時40分43秒，其基地台位置出現
    在臺中縣太平市○○路633巷4樓頂；於同日10時51分30秒，
    其基地台位置出現在臺中縣霧峰鄉○○路322巷3號4樓頂；
    於同日11時03分03秒，其基地台位置出現在臺中縣霧峰鄉○○路1196之1號9樓頂；於同日11時04分03秒，其基地台位置
    出現在臺中縣霧峰鄉○○路100號；於同日11時09分59秒，
    其基地台位置出現在臺中縣太平市○○路德利巷3之3號4樓
    頂；於同日11時11分00秒，其基地台位置出現在臺中縣太平
    市○○路633號4樓頂；於同日11時23分01秒，其基地台位置
    出現在臺中縣霧峰鄉○○路1196之1號9樓頂；於同日11時26
    分44秒，其基地台位置出現在臺中縣霧峰鄉○○路100號等
    情，有門號0000000000號行動電話雙向通聯紀錄及所顯示基
    地台位置可憑（見97年度偵字第611號卷第22至25頁），顯
    見證人林冠曄在96年11月1日，自10時40分04秒起在臺中縣
    太平市○○○○路80號之基地台位置之後，至同日11時26分44
    秒止，均呈現移動之狀態，斷不可能係在被告戊○○家中修
    （或改）大燈，而未曾離開。又衡以前揭被告丁○○、戊○○關於渠等在被告戊○○家中修理大燈或改大燈經過之陳述
    均不一致，顯係臨訟杜撰。綜合上情，足認證人林冠曄、被
    告丁○○、戊○○陳述關於96年11月1日上午，證人陳冠曄
    與被告丁○○前往被告戊○○家中修理（或改）大燈之事，
    應屬虛捏。是以被告丁○○、戊○○於本院96年度易字第20
    6號刑事案件於98年5月1日審理中所為前揭之具結證述，均
    屬不實。又被告丁○○、戊○○明知在渠等具結後，有據實
    陳述之義務，並知法院欲調查證人林冠曄於96年11月1日案
    發時間之所在為何，倘被告丁○○、戊○○對於事實之經過
    無法清楚記憶，應以向法院表示不確定或不記得等語，然渠
    等明知於96年11月1日上午，證人林冠曄並未到被告戊○○
    家中修或改大燈，竟於本院98年度易字第205號刑事案件審
    理時，分別於具結後證稱：在96年11月1日上午至中午為止
    ，證人林冠曄與被告丁○○都在被告戊○○家中修理（或改
    ）大燈，未曾離開等語，顯係在為證人林冠曄製作不在場證
    明，企圖誤導法院關於證人林冠曄當日有無前往「慶興機車
    行」毀損及傷害事實之認定，是以被告丁○○、戊○○為前
    揭不實之證述，係基於偽證之犯意所為，亦堪認定。
(四)、另證人俞勝隆於96年11月1日上午10時50分許，確有前往「
    慶興機車行」毀損店內機車及物品，並傷害證人丙○○之事
    實，業如前述，是以證人俞勝隆縱於96年11月1日當日曾前
    往金田工業社工作，然於前揭案發時間，亦並非未曾離開金
    田工業社。是以被告甲○○於臺中高分院98年度上易字第14
    08號刑事案件於98年9月29日審理時，具結後證稱：「那天
    （96年11月1日）快中午，我快要下班吃飯時，我姊姊林秀
    琴去工廠找我，她說俞勝隆跟人打架，但當時俞勝隆跟我在
    一起工作沒有離開，她當時也有看到俞勝隆在那邊工作」等
    語，顯然不實。而被告於本院準備程序時始供承：在96年11
    月1日早上7點多騎車載證人俞勝隆前往金田工業社工作，因
    為其與證人俞勝隆工作的地方稍微有點距離，在中午時其與
    證人俞勝隆還有一起吃飯，但其無法確定在這期間，證人俞
    勝隆有無離開公司；在中午吃飯之前，約早上9點半至10點
    之間的休息時間，有看到俞勝隆一次，其他時間其也不確定
    證人俞勝隆是否有離開公司等語明確（見本院卷第23頁），
    益徵其前揭於臺中高分院之具結證述係為不實。雖然被告甲○○於本院99年8月25日審理時復辯稱：因為當時9點多至10
    點伊有看到證人俞勝隆，所以伊認為證人俞勝隆應該在那邊
    工作都沒有離開。伊就這部分，伊應該是講錯了；這樣應該
    不算偽證云云。然核被告甲○○於96年11月1日在證人丙○○之「慶興機車行」被砸並遭人毆打後，即知證人俞勝隆因
    涉嫌重大而經刑事調查，被告甲○○對於法院要查明證人俞
    勝隆於96年11月1日上午10時50分許，其人在何處、有無前
    往「慶興機車行」乙節，應知悉甚詳，而其明知在96年11月
    1日上午約9點半至10點，僅見過證人俞勝隆一次，其他時間
    並不確定有無離開公司，然竟於具結後證述：當時證人俞勝
    隆跟其在一起工作沒有離開等語，目的在使法院以為證人俞
    勝隆與案發時間都與其一起在金田工業社，並沒有離開，而
    為證人俞勝隆製作不在場證明，顯在企圖誤導法院關於證人
    俞勝隆於案發時間有無前往「慶興機車行」毀損及傷害事實
    之認定，是被告甲○○前揭所為不實之證述，顯係基於偽證
    之犯意無訛，其辯稱這樣不算偽證云云，並不足採。
三、綜上所述，本案事證明確，被告丁○○、戊○○、甲○○前
    揭所辯，均不足採，渠等偽證之犯行，均堪認定，應依法論
    科。
四、按刑法上之偽證罪，為形式犯，不以結果之發生為要件，證
    人於供前或供後具結而就案情有重要關係事項，故為虛偽陳
    述，其犯罪即成立，而該罪所謂於案情有重要關係之事項，
    則指該事項之有無，足以影響於裁判之結果者而言，至於其
    虛偽陳述，法院已否採為裁判或檢察官據為處分之基礎，或
    有無採為基礎之可能，皆於偽證罪之成立無影響（最高法院
    71年臺上字第8127號、84年臺上字第3949號判例參照）。被
    告丁○○、戊○○於本院98年度易字第205號刑事案件於98
    年5月1日審理時、被告甲○○於臺中高分院98年度上易字第
    1408號刑事案件於98年9月29日審理時供前具結後，就案情
    有重要關係之事項為虛偽陳述，縱使均未經採信，依上開判
    例意旨，亦無礙偽證罪之成立。故核被告丁○○、戊○○、
    甲○○所為，均係犯刑法第168條之偽證罪。爰審酌被告丁○○、戊○○、甲○○身為證人，本均應誠實作證，竟於案
    情有重要關係之事項，具結後虛偽陳述，不僅妨害司法公正
    ，且浪費司法資源，情節非輕，犯後否認犯行，復飾詞狡辯
    ，並無悔意，並考量其犯罪之動機、目的及手段等一切情狀
    ，分別量處如主文所示之刑。
據上論斷，應依刑事訴訟法第299條第1項前段，刑法第168條，
判決如主文。
案經檢察官乙○○到庭執行職務。
中    華    民    國    99    年    8     月    30    日
                  刑事第三庭  審判長法  官  周瑞芬
                                    法  官  陳思成
                                    法  官  李慧瑜
以上正本證明與原本無異。
如不服本判決應於收受判決後10日內向本院提出上訴書狀，並應
敘述具體理由；其未敘述上訴理由者，應於上訴期間屆滿後20日
內向本院補提理由書（均須按他造當事人之人數附繕本）「切勿
逕送上級法院」。
                                    書記官  張雅慧
中    華    民    國    99    年    8     月    30    日
附錄論罪科刑法條
刑法第168條：
於執行審判職務之公署審判時或於檢察官偵查時，證人、鑑定人
、通譯於案情有重要關係之事項，供前或供後具結，而為虛偽陳
述者，處7年以下有期徒刑。

司法院資訊處製作；財團法人民間司法改革基金會備份。
